【裁判字號】    95,交易,341
【裁判日期】    950726
【裁判案由】    公共危險等
【裁判全文】
臺灣臺北地方法院刑事判決             95年度交易字第341號
公  訴  人  臺灣臺北地方法院檢察署檢察官
被      告  乙○○
上列被告因公共危險等案件，經檢察官提起公訴（95年度偵字第
6502號），因被告於本院準備程序中先就被訴事實為有罪之陳述
，經本院合議庭裁定適用簡式審判程序審理，茲判決如下：
    主  文
乙○○服用酒類，不能安全駕駛動力交通工具而駕駛，處有期徒
刑貳月，如易科罰金，以銀元佰元即新臺幣玖佰元折算壹日。
又過失傷害人之身體，處拘役肆拾日，如易科罰金，以銀元佰
元即新臺幣玖佰元折算壹日。
    事  實
一、乙○○明知於飲酒後會出現反應較慢、感覺減低、影響駕駛
    之狀況，於駕車時較未飲酒之時易肇事而生危險，並應注意
    於飲用酒類後其吐氣所含酒精濃度超過每公升0.25毫克後不
    得駕駛車輛及行車速度在市區道路時速不得超過50公里之規
    定，竟於民國94年12月25日晚間22時許起至翌日凌晨1時15
    分許，在臺北市○○○路某處飲用威士忌酒後，已達酒醉不
    能安全駕駛動力交通工具之程度，猶在飲酒後，於同年月26
    日凌晨1時20分許，駕駛車牌號碼4577-EF號自用小客車，由
    臺北市○○○路、敦化北路口出發往臺北市○○區○○路住
    處方向行駛，於同日凌晨1時30分許，沿臺北市大安區○○
    ○路由北往南行駛，行經該路與市○○道平面車道交岔路口
    時，本應注意車前狀況，並隨時採取必要之安全措施，及行
    車速度在市區道路時速不得過50公里，而依當時顯無不能注
    意之情形，竟疏未注意及上開規定，且因飲酒後反應較慢，
    猶貿然以時速60公里以上之速度行駛，適有甲○○所駕駛搭
    載阮金岡之6630-EQ號自用小客車，亦疏未注意該交岔路口
    設有禁止左轉之標誌，於該交岔路口欲違規左轉市○○道平
    面車道而暫停於復興北路北往南內側車道上，乙○○因飲酒
    後反應遲鈍及操控力減弱，於見甲○○所駕6630-EQ號自用
    小客車時，雖緊急煞車惟已閃避不及，而因撞及甲○○所駕
    車輛車尾，致甲○○所駕車輛往左前方打滑，撞及對向由程
    宗慶所駕駛之車牌號碼6A-777號營用業小客車而肇事，並造
    成甲○○受有頭部外傷併臉部多處挫擦傷、右肘、左膝多處
    挫傷等傷害，阮金岡受有鼻子、腹壁挫傷及頸部扭傷等傷害
    （未據告訴）及程宗慶受有右膝撞傷之傷害（未據告訴）。
    經警據報到場處理，由臺北市政府警察局大安分局交通分隊
    警員莊崑頌於同日凌晨2時12分許，在臺北市大安區○○○
    路、市○○道路交岔路口，對乙○○進行酒精濃度測試，測
    得其呼氣所含酒精濃度值達每公升0.88毫克，而查悉上情。
二、又乙○○於肇事後，在其上開過失傷害犯行未為任何有偵查
    犯罪職權之公務員知悉前，由不詳人士向勤務指揮中心報案
    ，該勤務中心指派臺北市政府警察局大安分局交通分隊警員
    許進聰前往處理時，乙○○即留於現場向到場處理之警員許
    進聰表明其為肇事者而自首，表示願意接受裁判。
三、案經甲○○告訴及臺北市政府警察局大安分局報請臺灣臺北
    地方法院檢察署檢察官偵查起訴。
    理  由
一、程序方面：
    本件被告乙○○所犯刑法第185條之3服用酒類不能安全駕駛
    動力交通工具而駕駛罪及第284條第1項前段過失傷害罪，均
    非死刑、無期徒刑或最輕本刑有期徒刑3年以上之罪，亦非
    高等法院管轄第一審案件，且於準備程序進行中，被告先就
    被訴事實為有罪之陳述，經告知被告簡式審判程序之旨，並
    聽取檢察官、被告之意見後，本院合議庭裁定由受命法官進
    行簡式審判程序，是本件之證據調查，依刑事訴訟法第273
    條之2規定，不受同法第159條第1項、第161條之2、第161條
    之3、第163條之1及第164條至第170條規定之限制，合先敘
    明。
二、認定犯罪事實的證據及理由：
  (一)被訴服用酒類不能安全駕駛動力交通工具而駕駛罪部分：
    1.訊據被告對於前開服用酒類，不能安全駕駛動力交通工具
      而駕駛部分犯行，於警詢、偵查及本院審理時均自白不諱
      ，並有記載本件道路交通事故發生情形之臺北市○○○○
      ○道路交通事故現場圖、調查報告表(二)、談話紀錄表、補
      充資料表各1紙、事故現場及車損照片9幀在卷可按（見偵
      查卷第25頁至第31頁、第35至39頁），另被告為警測試之
      呼氣所含酒精濃度為每公升0.88毫克，亦有酒精測試單1
      紙在卷可參（見偵查卷第15頁）。
    2.按醫學文獻上認吐氣所含酒精濃度達每公升0.25毫克者，
      有輕度協調功能降低之現象；每公升達0.5毫克者，有反
      應較慢、感覺減低、影響駕駛之現象；每公升達0.75毫克
      者，有思考改變、個性行為改變之現象；每公升達1.0毫
      克者，有步態不穩、噁心想吐、精神混惑不清晰之現象；
      每公升達1.5毫克者，有說話不清楚、感覺喪失、視力模
      糊等現象；每公升達2.0毫克者，有體溫降低、血糖降低
      、肌肉控制差、癲癇發作等現象；每公升達3.5毫克者，
      有神智不清、反射減低、呼吸抑制等現象，行政院國軍退
      除役官兵輔導委員會台北榮民總醫院88年8月5日（88）北
      總內字第26868號函及附件敘述甚明；又吐氣達每公升0.5
      5毫克以上，肇事率為一般正常人之10倍，一般認為已達
      不能安全駕車，亦有法務部88年5月18日法88檢字第00166
      9號函公告可憑。
    3.再被告係因發生交通事故始為警查獲，其於接受警員詢問
      製作交通談話紀錄表時，對車禍發生之經過自承：「因為
      當時煞車不及，所以才會撞到前方的車輛，我時速大約60
      公里左右」等語（見上開偵查卷第7頁），顯見被告於肇
      事當時，已因酒後導致其注意力、反應及判斷能力下降，
      已處於不能安全駕駛動力交通工具之狀態之事實，應堪認
      定。
  (二)被訴過失傷害罪部分：
    1.此部分事實，亦據被告於本院審理時坦承在卷，並據告訴
      人甲○○於警詢及偵查中指述詳細，且與證人程宗慶於警
      詢及偵查中證述情節互核相符。
    2.而告訴人甲○○因本件車禍受有頭部外傷併臉部多處挫擦
      傷、右肘、左膝多處挫傷等傷害，此有財團法人基督復臨
      安息日會臺安醫院出具之診斷證明書1紙附卷（見偵查卷
      第50頁）可資證明。
  (三)綜上各點，被告自白均與事實相符，堪信為真實。本件事證
    明確，被告堪以認定。
三、論罪科刑的理由：
  (一)核被告所為，係犯刑法第185條之3之服用酒類不能安全駕駛
    動力交通工具而駕駛罪、第284條第1項前段之過失傷害罪。
    又被告行為後，刑法第33條第5款業於94年2月2日以華總一
    義字第09400014901號令修正公布，並自95年7月1日起施行
    ；修正後刑法第33條第5款規定「罰金：新臺幣1,000元以上
    ，以百元計算之」，與修正前刑法第33條第5款規定「罰金
    ：1元以上」不同，比較新舊法結果，以舊法較有利於被告
    ，故依刑法第2條第1項前段規定，本案關於刑法第185條之
    3、第277條第1項之法定刑罰金部分，自應適用行為時之法
    律即修正前刑法第33條第5款規定決定其罰金部分之法定刑
    。而關於刑法第185條之3、第284條第1項前段，其法定刑為
    罰金之提高標準之新舊法適用問題，因被告行為後，刑法施
    行法第1條之1於95年6月14日以華總一義字第09500085181號
    令修正公布增訂，修正後之施行法第1條之1規定：「中華民
    國94年1月7日刑法修正施行後（按指95年7月1日），刑法分
    則編所定罰金之貨幣單位為新臺幣。94年1月7日刑法修正時
    ，刑法分則編未修正之條文定有罰金者，自94年1月7日刑法
    修正施行後，就其所定數額提高為30倍。但72年6月26日到
    94年1月7日新增或修正之條文，就其所定數額提高為3倍」
    。本件被告所犯刑法第185條之3服用酒類不能安全駕駛動力
    交通工具而駕駛罪之法定刑有罰金刑（銀元3萬元以下），
    且屬刑法分則編88年4月21日修正之條文而定有罰金刑者，
    於刑法施行法第1條之1修正增訂前，其貨幣單位為銀元，依
    現行法規所定貨幣單位折算新臺幣條例第2條規定：「現行
    法規所定金額之貨幣單位為圓、銀元或元者，以新臺幣元之
    3 倍折算之」，如換算為新臺幣，則刑法第185條之3法定刑
    罰金刑部分，應為罰金新臺幣9萬元以下（3萬元乘3），如
    適用刑法施行法第1條之1規定提高3倍，亦為新臺幣9萬元以
    下（3萬元乘3）；而被告所犯刑法第284條第1項前過失傷害
    罪之法定刑有罰金刑（銀元500元以下），且為刑法分則編
    未修正之條文而定有罰金刑者，於刑法施行法第1條之1修正
    增訂前，其貨幣單位為銀元，罰金刑之提高標準應適用罰金
    罰鍰提高標準條例第1條之規定「依法律應處罰金、罰鍰者
    ，就其原定數額得提高為2倍至10倍」，而再依現行法規所
    定貨幣單位折算新臺幣條例第2條規定：「現行法規所定金
    額之貨幣單位為圓、銀元或元者，以新臺幣元之3倍折算之
    」，如換算為新臺幣，則刑法第284條第1項法定刑罰金刑部
    分，應為罰金新臺幣15,000元以下（500元乘10乘3），如適
    用刑法施行法第1條之1規定提高30倍，亦為新臺幣15,000元
    以下（500元乘30）；是其關於法定刑為罰金部分之提高標
    準，新舊法均無不利之情形，故依刑法第2條第1項前段規定
    ，本案關於刑法第185條之3、第284條第1項前段之法定刑罰
    金提高標準部分，自應分別適用行為時之法律即罰金罰鍰提
    高標準條例第1條（刑法第284條第1項前段部分）及現行法
    規所定貨幣單位折算新臺幣條例第2條（刑法第185條之3及
    同法第284條第1項前段）。
  (二)前述不能安全駕駛動力交通工具而駕駛之行為，為故意犯，
    於被告駕車之時即獨立成罪，與其嗣後在駕駛過程中致人受
    傷之過失行為，犯罪態樣迥異，行為及罪名均不同，應分論
    併罰。起訴書認被告係一行為同時觸犯上開二罪名為想像競
    合犯，容有誤會，附此敘明。
  (三)又被告酒醉駕車肇事，因而致人受傷，應依道路交通管理處
    罰條例第86條第1項規定，就過失傷害部分加重其刑。
  (四)被告行為後，刑法第62條有關自首之規定，業於94年1月7日
    修正，同年2月2日公布，95年7月1日施行。修正前之舊法規
    定為「必減」其刑，修正後新法改為「得減」其刑，雖性質
    上屬刑罰裁量之事項，惟既影響行為人之刑罰法律效果，應
    屬法律變更之範疇，而有刑法第2條第1項之適用（參照最高
    法院95年度第8次刑事庭會議決議）。查本件被告於肇事後
    ，在其上開過失作害之犯行未為任何有偵查犯罪職權之公務
    員知悉前，即向由不詳人士向勤務指揮中心報案，經勤務指
    揮中心即指派臺北市政府警察局大安分局交通分隊警員許進
    聰、莊崑頌到場處理，被告留於現場向到場處理之警員許進
    聰表明其為肇事者而自首表示願意接受裁判等情，有臺北市
    政府警察局交通警察大隊大安分局交通分隊警員許進聰填具
    之自首調查報告表在卷可稽（見偵查卷第32頁），被告自首
    之時間係於修正刑法生效前，自應為新舊法之比較，因修正
    舊法規定為「必減」其刑，較有利於被告，從而，依刑法第
    2條第1項前段規定，適用自首時之修正前刑法第62條前段之
    規定減輕其上開過失傷害之刑。被告所為同時具有加重減輕
    之事由，應先加後減。
  (五)爰審酌被告輕忽政府一再宣導酒後駕車之禁令而導致觸法，
    並更進而不慎造成告訴人受傷，且迄未賠償告訴人之損失，
    及其品行、生活狀況、智識程度、犯罪所生之損害，犯後尚
    能坦承犯行等一切情狀，分別量處如主文所示之刑。
  (六)再被告行為後，罰金罰鍰提高標準條例第2條業已刪除，而
    刑法第41條第1項前段關於易科罰金之折算標準已由舊法之
    銀元100元、200元、300元修正為新臺幣1,000元、2,000元
    、3,000元，因屬科刑規範事項之變更，其折算標準為裁判
    時所應諭知，自有就新舊法規定比較之必要，經比較新舊法
    結果，以被告行為時之舊法較為有利於被告，是依刑法第2
    條第1項前段之規定，應適用被告行為時之舊法即依修正前
    刑法第41條第1項前段、刪除前罰金罰鍰提高標準條例第2條
    及現行法規定所定貨幣單位折算新臺幣條例第2條之規定，
    諭知以銀元300元即新臺幣900折算1日，為本院宣告有期徒
    刑及拘役之易科罰金折算標準。
四、適用的法律：
  (一)程序法方面：刑事訴訟法第273條之1第1項、第299條第1項
    前段。
  (二)實體法方面：道路交通管理處罰條例第86條第1項，刑法第2
    條第1項前段、第185條之3、第284條第1項前段，修正前刑
    法第41條第1項前段、第62條前段，罰金罰鍰提高標準條例
    第1條前段，刪除前罰金罰鍰提高標準條例第2條，現行法規
    所定貨幣單位折算新臺幣條例第2條。
本案經檢察官張智堯到庭執行職務。
中    華    民    國    95    年    7     月    26    日
                  刑事第十三庭  法  官  陳慧萍
上正本證明與原本無異。
如不服本判決，應於判決送達後10日內向本院提出上訴狀（應抄
附繕本）。告訴人或被害人如對於本判決不服者，應具備理由請
求檢察官上訴，其上訴期間之計算係以檢察官收受判決正本之日
期為準。
                                書記官  何適熹
中    華    民    國    95    年    7     月    31    日
附錄本案論罪科刑法條：
中華民國刑法第185條之3
服用毒品、麻醉藥品、酒類或其他相類之物，不能安全駕駛動力
交通工具而駕駛者，處1年以下有期徒刑、拘役或3萬元以下罰金
。
中華民國刑法第284條
因過失傷害人者，處6月以下有期徒刑、拘役或500元以下罰金，
致重傷者，處1年以下有期徒刑、拘役或500元以下罰金。
從事業務之人，因業務上之過失傷害人者，處1年以下有期徒刑
、拘役或1,000元以下罰金，致重傷者，處3年以下有期徒刑、拘
役或2,000元以下罰金。


司法院資訊處製作；財團法人民間司法改革基金會備份。
